【裁判字號】    95,訴緝,233
【裁判日期】    951130
【裁判案由】    毒品危害防制條例
【裁判全文】
臺灣板橋地方法院刑事判決             95年度訴緝字第233號
公  訴  人  臺灣板橋地方法院檢察署檢察官
被      告  甲○○
                    （現於臺灣臺北監獄臺北分監另案執行）
上列被告因違反毒品危害防制條例案件，經檢察官提起公訴（95
年度毒偵字第3259號）暨移送併案審理（95年度毒偵字第3685號
），被告於準備程序中對被訴之事實為有罪陳述，本院合議庭裁
定由受命法官獨任行簡式審判程序，並判決如下：
    主  文
甲○○連續施用第一級毒品，累犯，處有期徒刑拾壹月。扣案第
一級毒品海洛因壹包（淨重零點壹公克，空包裝重零點壹捌公
克）內之海洛因沒收銷燬；包裝上開海洛因之分裝袋壹只沒收。
    事  實
一、甲○○有違反妨害兵役治罪條例案件、懲治盜匪條例案件、
    贓物罪等前科，又於民國82年間，因違反麻醉藥品管理條例
    案件，經本院以82年度訴緝字第216 號判決判處有期徒刑7
    月，復因撤回上訴確定；82年間，因違反肅清煙毒條例案件
    ，經臺灣臺北地方法院以82年度訴字第1653號判決判處有期
    徒刑4 年確定；復於82年間因妨害家庭案件，經本院以83年
    度訴字第35號判決判處有期徒刑8 月，後因撤回上訴確定；
    再於82年間，因犯侵占罪，經本院以83年度易字第78號判決
    判處有期徒刑7 月確定，前開各案經本院以83年度聲字第10
    57號裁定更定其刑為有期徒刑5 年6 月，於84年10月3 日縮
    短刑期假釋出監，所餘期間付保護管束，嗣經撤銷假釋，應
    執行殘刑3 年6 月2 日；又於85年間，因違反麻醉藥品管理
    條例案件，經本院以85年度易字第5359號判決判處有期徒刑
    8 月確定；復於85年間，因犯詐欺罪，經本院以85年度訴字
    第2560號判決判處罰金8 千元，於88年5 月24日易服勞役執
    行完畢；又於85年間，因犯竊盜罪，經臺灣臺中地方法院以
    85年度易字第4656號判決判處有期徒刑1 年2 月，復因撤回
    上訴確定，上開判處有期徒刑8 月、1 年2 月2 案經本院以
    86年度聲字第356 號裁定更定其刑為有期徒刑1 年8 月，並
    與前開殘刑3 年6 月2 日接續執行，於88年4 月29日假釋出
    監，所餘期間付保護管束，嗣經撤銷假釋，應執行殘刑1 年
    9 月7 日；又於89年間，因犯偽造文書罪，經本院以89年度
    易字第2725號判處有期徒刑2 年確定，並與前開殘刑1 年9
    月7 日接續執行，於93年5 月7 日因縮短刑期假釋出監，所
    餘期間付保護管束，迄93年9 月13日縮短刑期假釋期滿，假
    釋未經撤銷，視為執行完畢（據此，本件構成累犯）。又於
    94年間，因違反毒品危害防制條例案件，經臺灣士林地方法
    院以95年度簡字第65號判決判處有期徒刑4 月確定；又於94
    年間，因違反毒品危害防制條例案件，經本院以94年度訴字
    第2439號判決判處有期徒刑9 月確定，上開判處有期徒刑4
    月、9 月2 罪，嗣經臺灣士林地方法院以95年度聲字第764
    號裁定更定應執行有期徒刑1 年確定（現正執行中）。
二、其間，甲○○於89年間因施用毒品案件，經本院以89年度毒
    聲字第496 號裁定送勒戒處所觀察、勒戒，認有繼續施用毒
    品傾向，復經本院以89年度毒聲字第1180號裁定送戒治處所
    強制戒治，於90年2 月16日停止戒治釋放，於90年2 月20日
    戒治期滿，並經臺灣板橋地方法院檢察署檢察官於90年3 月
    13日以90年度戒毒偵字第199 號為不起訴處分確定。詎仍不
    知戒慎，於接受前開強制戒治執行完畢後5 年內，又基於施
    用第一級毒品海洛因之概括犯意，自95年2 月3 日起至同年
    3 月3 日止，在其位於臺北縣板橋市○○路○ 段245 巷2 弄
    10之1 號3 樓住處，以將海洛因摻水置於針筒內注射身體之
    方式，平均1 天施用1 次，連續多次施用海洛因。嗣為警分
    於(一)、95年2 月13日上午11時40分許，在臺北市○○路與基
    隆路口查獲。(二)、同年3 月3 日中午12時40分許，在臺北市
    ○○○路2 段與保安街口查獲，並扣得其因本件施用海洛因
    犯行而持有之海洛因1 包（淨重0.13公克，空包裝重0.18公
    克）。
三、案經臺北市政府警察局中正第一分局報告臺灣臺北地方法院
    檢察署呈請臺灣高等法院檢察署檢察長令轉臺灣板橋地方法
    院檢察署檢察官偵查後起訴暨該署檢察官移送併案審理。
    理  由
一、認定犯罪事實所憑之證據：
(一)、訊據被告對其在上揭時間、地點連續施用第一級毒品海洛因
    之事實，於本院審理中自白不諱，而其如事實欄二(一)、(二)所
    述時地為警查獲時，經警採集尿液檢體送驗後，均呈鴉片類
    陽性反應，有臺灣檢驗科技股份有限公司濫用藥物尿液檢驗
    報告附卷足憑（見臺灣臺北地方法院檢察署95年度毒偵字第
    949 號偵查卷第9 頁、臺灣士林地方法院檢察署95 年 度毒
    偵字第625 號偵查卷第82頁）；另被告於95年3 月3日 中午
    12時40分許，在臺北市○○○路○ 段與保安街口為警查獲時
    ，扣得之白色粉末1 包（淨重0.13公克，空包裝重0.18公克
    ）內之白色粉末經鑑定，確含海洛因成分，亦有臺北市政府
    警察局中正第一分局偵辦毒品危害防制條例案查獲毒品初步
    鑑驗報告書、法務部調查局95年5 月5 日調科壹字第040004
    323 號鑑定通知書各1 份（見臺灣士林地方法院95 年 度毒
    偵字第625 號偵查卷第20頁、本院95年度訴字第1526 號 卷
    第40頁）在卷可稽，足徵被告前開自白應與事實相符，可以
    採信。
(二)、按觀察、勒戒或強制戒治執行完畢釋放後，5 年內再犯施用
    第一、二級毒品之罪者，檢察官應依法追訴，毒品危害防制
    條例第23條第2 項定有明文。查被告有如事實欄所載前科及
    觀察勒戒、強制戒治紀錄，嗣因戒治期滿而由檢察官為不起
    訴處分等情，有臺灣高等法院被告前案紀錄表附卷足參，是
    被告於強制戒治執行完畢釋放後，5 年內再犯本件施用毒品
    罪，亦甚明確。綜上所述，本件事證已明，被告犯行堪以認
    定。
二、新舊法比較適用
(一)、刑法第2 條：
    查被告行為後，刑法第2 條第2 項業於94年2 月2 日以華總
    一義字第09400014901 號令修正公布，並自95年7 月1 日起
    施行；修正後刑法第2 條第1 項規定，已將新舊法律適用之
    「從新從輕」原則，改採「從舊從輕」原則，而此規定僅係
    規範行為後法律變更所生新舊法律比較適用之準據法，並非
    實體刑罰法律，自不生行為後法律變更之比較適用之問題，
    應逕行適用新法第2 條第1 項之規定，為「從舊從輕」
    之比較。
(二)、刑法第56條連續犯之規定：
    被告行為後，刑法第56條亦於94年2 月2 日以華總一義字第
    09400014901 號令修正公布，並自95年7 月1 日起施行；修
    正後刑法第56條已刪除連續犯之規定，是本件被告多次施用
    第一級毒品犯行即應按數罪之規定併罰；惟如依修正刪除前
    之連續犯規定，則應依修正前刑法第56條規定以一罪論，但
    得加重其刑至2 分之1 ，數罪併罰之結果，顯較諸以1 罪論
    而加重其刑至2 分之1 之結果不利於被告；比較新舊法結果
    ，以舊法較有利於行為人，故依刑法第2 條第1 項前段規定
    ，本案關於刑法第56條連續犯部分，自應適用行為時之法律
    即修正前刑法第56條規定論處。
(三)、刑法第47條累犯之規定：
    被告行為後，刑法第47條、第49條亦於94年2 月2 日以華總
    一義字第09400014901 號令修正公布，並自95年7 月1 日起
    施行；修正後刑法第47條第1 項規定「受徒刑之執行完畢，
    或一部之執行而赦免後，5 年以內故意再犯有期徒刑以上之
    罪者，為累犯，加重本刑至2 分之1 。」修正後刑法第49條
    規定「累犯之規定，於前所犯罪在外國法院受裁判者，不適
    用之。」與修正前刑法第47條規定「受有期徒刑之執行完畢
    ，或受無期徒刑或有期徒刑一部之執行而赦免後，5 年以內
    再犯有期徒刑以上之罪者，為累犯，加重本刑至2 分之1 。
    」修正前刑法第49條規定「累犯之規定，於前所犯罪依軍法
    或於外國法院受裁判者，不適用之。」不同。修正後刑法關
    於累犯之規定，其5 年以內再犯之罪以故意犯為限，始應論
    以累犯，惟如前案係依軍法審判者，亦應論以累犯。修正前
    刑法關於累犯之規定，其5 年以內再犯之罪以有期徒刑以上
    之罪（不分故意犯或過失犯），均應論以累犯，惟如前案係
    依軍法審判者，則不應論以累犯。本案被告有如事實欄所述
    之前科及刑之執行情形，其於有期徒刑執行完畢，5 年以內
    故意再犯本件有期徒刑以上之罪，不論依新舊法規定，均應
    論以累犯，比較新舊法結果，並無有利或不利之情形，即適
    用行為時之法律（修正前刑法第47條規定）對之並無不利。
(四)、綜合上述各條文修正前、後之比較，並依諸「新舊刑法關於
    刑之規定，雖同採從輕主義，係適用最有利於行為人之法律
    ，既曰法律，自較刑之範圍為廣，比較時應就罪刑有關之共
    犯、未遂犯、連續犯、牽連犯、結合犯以及累犯加重、自首
    減輕、暨其他法定加減原因、與加減例等一切情形，綜其全
    部之結果，而為比較，再適用有利於行為人之法律處斷」（
    參照最高法院24年上字第4634號判例要旨）及修正後刑法第
    2 條第1 項規定，爰依整體比較結果，適用修正前刑法之相
    關規定，予以論處。
三、應適用之法律、科刑審酌事由及沒收物之處理：
(一)、核被告所為，係犯毒品危害防制條例第10條第1 項之施用第
    一級毒品罪，其持有第一級毒品之低度行為，應為施用第一
    級毒品之高度行為所吸收，不另論罪。被告多次施用第一級
    毒品犯行，時間緊接、手法相同，觸犯同一罪名，顯均基於
    概括犯意為之，為連續犯，應依修正前刑法第56條規定，僅
    論以1 罪，並加重其刑。又被告有如事實欄所述之前科及刑
    之執行情形，有前開臺灣高等法院被告前案紀錄表附卷可參
    ，其於有期徒刑執行完畢後5 年以內，再犯本件有期徒刑以
    上之罪，為累犯，應依修正前刑法第47條規定，遞加重其刑
    。至公訴人於起訴書雖僅敘明被告於於95年2 月13日下午1
    時許為警採尿往前回溯26小時內之某時分之施用第一級毒品
    海洛因犯行，然被告其餘如事實欄所載之施用海洛因犯行與
    前開起訴書所敘明施用海洛因犯行間，具有連續犯之裁判上
    一罪關係，業如前述，且經公訴人移送併案審理，即為起訴
    效力所及，本院應併予審究，附此敘明。又被告本件第1 次
    施用毒品犯行時間（即95年2 月3 日某時），距離其前因自
    94年6 月底某日起至94年7 月26日止，多次施用第一級毒品
    案件，由本院以94年度訴字第2439號判決判處有期徒刑9 月
    確定在案之最後1 次施用毒品犯行，二者相隔已達約6 個月
    餘，難認被告本件施用毒品犯行與其前案所為施用毒品犯行
    ，二者間具有連續犯之概括犯意，本院自得就被告本件施用
    第一級毒品犯行為實體判決，併此敘明。
(二)、爰審酌被告曾因施用毒品犯行受觀察勒戒、強制戒治及刑罰
    執行，仍不知悛悔，復犯本件之罪，惟犯後坦承犯行，態度
    良好，並其犯罪之動機、目的、施用期間、次數等一切情狀
    ，量處如主文所示之刑，以示懲儆。
(三)、末按刑法第38條第1 項第1 款、第2 項雖已將「左列」改為
    「下列」，「犯人」改成「犯罪行為人」，然因沒收屬於從
    刑，依照最高法院95年5 月23日第8 次刑事庭會議決議第1
    點第5 小點：「從刑附屬於主刑，除法律有特別規定者外，
    依主刑所適用之法律」，本案關於刑法修正前後之比較適用
    ，整體言之，既應以修正前之刑法對被告較為有利，則從刑
    部分亦應一體適用修正前刑法之規定。是於如事實欄二(二)所
    述時地扣得之海洛因1 包（淨重0.13公克，空包裝重0.18公
    克）內之海洛因，應依毒品危害防制條例第18條第1 項前段
    沒收銷燬，另包裝前開毒品之分裝袋1 只，係被告所有供其
    本件施用海洛因犯罪所用之物，爰依修正前刑法第38條第1
    項第2 款規定沒收。
據上論斷，應依刑事訴訟法第273 條之1 第1 項、第299 條第1
項前段、毒品危害防制條例第10條第1 項、第18條第1 項前段，
刑法第2 條第1 項前段、第11條、修正前第56條、修正前第47
條、修正前第38條第1 項第2 款，判決如主文。
本案經檢察官郭季青到庭執行職務。
中    華    民    國    95    年    11    月    30    日
                刑事第十九庭法  官  陳明偉
以上正本證明與原本無異。
如不服本判決應於送達後10日內向本院提出上訴狀。
                            書記官  陳慧儷
中    華    民    國    95    年    11    月    30    日
附錄本案論罪科刑法條全文
毒品危害防制條例第十條第一項
施用第一級毒品者，處六月以上五年以下有期徒刑。
毒品危害防制條例第十八條第一項
查獲之第一、二級毒品及專供製造或施用第一、二級毒品之器具
，不問屬於犯人與否，均沒收銷燬之；查獲之第三、四級毒品及
製造或施用毒品之器具，無正當理由而擅自持有者，均沒入銷燬
之。但合於醫藥、研究或訓練之用者，得不予銷燬。


司法院資訊處製作；財團法人民間司法改革基金會備份。
